臺灣板橋地方法院刑事判決             100年度訴字第1037號
公  訴  人  臺灣板橋地方法院檢察署檢察官
被      告  何鍾龍
選任辯護人  鄭重文律師
上列被告因違反槍砲彈藥刀械管制條例案件，經檢察官提起公訴
（100 年度偵字第4127號），本院判決如下：
    主  文
何鍾龍犯非法持有空氣槍罪，處有期徒刑壹年拾月，併科罰金新
臺幣拾萬元，罰金如易服勞役，以新臺幣壹仟元折算壹日。緩刑
伍年，並應向檢察官指定之政府機關、政府機構、行政法人、社
區或其他符合公益目的之機構或團體提供貳佰小時之義務勞務，
緩刑期間付保護管束。扣案之可發射金屬具有殺傷力之空氣槍貳
枝（槍枝管制編號新北鑑0000000000、0000000000號）、CO2 鋼
瓶捌拾肆支、CO2 氣瓶壹個，均沒收。
    事  實
一、何鍾龍明知具有殺傷力之空氣槍，係槍砲彈藥刀械管制條例
    所列管之槍枝，非經中央主管機關許可，不得持有，竟於民
    國99年間某時許，在臺北縣林口鄉（現改制為新北市林口區
    ○○○○路上之流動夜市，以各約新臺幣（下同）7 、8,00
    0 元及近10,000元之價格，向該夜市內之經營某攤販之真實
    姓名年籍不詳之成年人，購買可發射金屬具有殺傷力之空氣
    槍2 枝（槍枝管制編號：新北鑑0000000000、0000000000）
    ，而持有之。嗣於100 年1 月27日上午11時40分許，在其位
    於新北市林口區南勢39之2 號2 樓住處，為警當場查獲何鍾
    龍所有上開可發射金屬具有殺傷力之空氣槍2 枝（槍枝管制
    編號：新北鑑0000000000、0000000000號）及供上揭空氣槍
    動力使用之CO2 鋼瓶84支、CO2 氣瓶1 個；不具殺傷力之空
    氣槍4 枝（槍枝管制編號：新北鑑0000000000、0000000000
    、0000000000、0000000000）；不具殺傷力之改造手槍1 枝
    （槍枝管制編號0000000000）；不具殺傷力之非制式子彈6
    顆、子彈半成品29顆（非制式子彈金屬彈殼28顆，不具殺傷
    力之非制式子彈1 顆）；非屬槍枝主要組成零件之模型槍管
    7 枝、槍枝彈簧13枝、彈匣1 個、電動槍電池4 組、長槍彈
    匣4 個、底火1 片；及電鑽1 支、迷你壓床1 個等物，始悉
    上情。
二、案經新北市政府警察局報告臺灣板橋地方法院檢察署檢察官
    偵查起訴。
    理  由
壹、程序部分：
    按被告以外之人於審判外之言詞或書面陳述，除法律有規定
    者外，不得作為證據，刑事訴訟法第159 條第1 項定有明文
    ；又被告以外之人於審判外之陳述，雖不符前4 條之規定，
    而經當事人於審判程序同意作為證據，法院審酌該言詞陳述
    或書面陳述作成時之情況，認為適當者，亦得為證據，同法
    第159 條之5 第1 項規定甚明。經查，本件被告對於檢察官
    所提證據方法之證據能力供明請辯護人陳述，被告之選任辯
    護人於本院準備程序中，並已表明：對證據之證據能力均不
    爭執，同意作為本案證據之旨明確（見本院卷第32頁背面）
    ，迄本院言詞辯論終結以前，復未對該等證據之證據能力聲
    明異議，本院審酌前揭證據作成之情況，亦無違法或不當之
    情形，揆諸前揭規定，本案判決所引用之被告以外之人於審
    判外之陳述，均有證據能力。
貳、實體部分：
一、上揭犯罪事實，業據被告何鍾龍於本院準備程序及審理時均
    坦承不諱（見本院100 年6 月10日準備程序筆錄第3-4 頁、
    100 年8 月4 日審判筆錄第6 頁）。並有上揭扣案空氣槍2
    支（槍枝管制編號：新北鑑0000000000、0000000000）及CO
    2 鋼瓶84支、CO2 氣瓶1 個等物扣案可資佐證。而上開扣案
    空氣槍（槍枝管制編號：新北鑑0000000000、0000000000）
    ，經送新北市政府警察局以檢視法、性能檢驗法及動能測試
    法鑑驗，其中鑑驗結果：「二、送鑑空氣槍1 枝（槍枝管制
    編號新北鑑0000 000000 ），認係氣體動力式槍枝，以小型
    高壓氣體鋼瓶內氣體為發射動力，經以金屬彈丸測試3 次，
    其中彈丸（直徑5.97 mm 、重量0.88 g）最大發射速度為12
    8 公尺╱秒，計算其動能約7.2 焦耳，換算其單位面積動能
    為25焦耳╱平方公分。三、送鑑空氣槍1 枝（槍枝管制編號
    新北鑑0000000000），認係氣體動力式槍枝，以小型高壓氣
    體鋼瓶內氣體為發射動力，經以金屬彈丸測試3 次，其中彈
    丸（直徑7.99mm、重量2.11g ）最大發射速度為118 公尺╱
    秒，計算其動能約14.7焦耳，換算其單位面積動能為29.3焦
    耳╱平方公分。」，而依據司法院秘書長81.06.11秘台廳（
    二）字第06985 號函釋示：殺傷力之標準為在最具威力的適
    當距離，以彈丸可穿入人體皮肉層之動能為基準。又殺傷力
    相關數據：美國軍醫總署定義：彈丸撞擊動能達58呎磅（約
    為78.6焦耳），則足以使人喪失戰鬥能力；內政部警政署刑
    事警察局對活豬作射擊測試結果，彈丸單位面積動能達24焦
    耳╱平方公分，則足以穿入豬隻皮肉層；依日本科學警察研
    究所之研究結果，彈丸單位面積動能達20焦耳╱平方公分，
    則足以穿入人體皮肉層等情，有新北市政府警察局100 年1
    月28日北警鑑字第1000017110號鑑驗書1 份在卷可稽【見10
    0 年度偵字第4127號偵查卷（下稱偵卷）第39-40 頁】。被
    告持有之上開2 枝空氣槍確能擊發適用金屬彈丸，且彈丸單
    位面積動能分別為25及29.3焦耳╱平方公分，已達上揭具有
    殺傷力之標準，而具殺傷力甚為明確，是扣案之上開本件空
    氣槍為槍砲彈藥刀械管制條例所規定之槍砲，已堪認定。被
    告自白與上開事證彰顯之事實相符，應足採信屬實。本案事
    證明確，被告犯行堪以認定，應予依法論科。
二、論罪科刑：
（一）核被告所為，係犯槍砲彈藥刀械管制條例第8 條第4 項未
      經許可持有空氣槍罪。
（二）按槍砲彈藥刀械管制條例所規定之持有行為，其持有之繼
      續，為行為之繼續，而非狀態之繼續；亦即一經持有該條
      例所規定之槍砲、彈藥或刀械，其犯罪即已成立，但其完
      結須繼續至持有行為終了時為止（最高法院90年度臺非字
      第21號判決參照）。被告自99年間某時起至100 年1 月27
      日上午11時40分許經警查獲為止，同時持有上開扣案可發
      射金屬具有殺傷力之空氣槍2 枝之行為，為繼續犯，應論
      以單一之持有行為。
（三）被告以一行為，同時持有可發射金屬具有殺傷力之空氣槍
      2 枝，因客體相同，且所侵害者為單一之社會法益，應僅
      論以單純一罪，檢察官認被告係以一行為同時觸犯2 未經
      許可持有具殺傷力之空氣槍之罪名，應依刑法第55條想像
      競合之規定，從一重處斷，容有誤會。
（四）按未經許可持有空氣槍，其持有之繼續，為行為之繼續，
      亦即一經持有，罪已成立，但其完結須繼續至持有行為終
      了時為止。而刑法第2 條所稱之「行為後」係指犯罪最後
      行為終了之後而言。是本件被告持有具有殺傷力空氣槍2
      枝之行為，係於99年間某日起至100 年1 月27日上午11時
      40分許為警查獲時止，則其持有繼續行為終了時，係在槍
      砲彈藥刀械管制條例100 年1 月5 日之新法修正公布，並
      於同年月7 日生效，而新增訂之槍砲彈藥刀械管制條例第
      8 條第6 項規定：「犯第一項、第二項或四項有關空氣槍
      之罪，其情節輕微者，得減輕其刑。」情形之後，是本案
      就被告持有具殺傷力之空氣槍2 枝行為，自無新舊法比較
      之問題，而應逕行適用該修正後之規定。查被告雖未經許
      可持有可發射金屬具有殺傷力之空氣槍2 支，惟經測試其
      單位面積動能數值分別為25及29.3焦耳╱平方公分，逾可
      穿入人體皮肉層之20焦耳╱平方公分之最低殺傷力之標準
      非鉅，此雖有害社會治安，惟被告自陳其僅係基於自身娛
      樂使用並用之驅趕附近流浪貓狗等語（見偵卷第5 、33頁
      ），並無證據顯示有用於犯罪使用，衡酌被告係置於家中
      遭警查獲，並未查獲另持之犯罪，未對他人生命、身體之
      個人法益造成實質損害，而被告亦無其他違反槍砲彈藥刀
      械管制條例之前科紀錄，此有臺灣高等法院被告前案紀錄
      表1 份在卷可參，本院認被告犯罪情節尚屬輕微，應依槍
      砲彈藥刀械管制條例第8 條第6 項規定減輕其刑。又本件
      既已審酌被告犯罪情節輕微，依上開規定予以減輕其刑，
      即無情輕法重，再適用刑法第59條酌減其刑之餘地，被告
      辯護人請本院適用刑法第59條規定對被告酌減其刑，尚非
      足採。
（五）又槍砲彈藥刀械管制條例第18條第4 項前段規定「犯本條
      例之罪，於偵查或審判中自白，並供述全部槍砲、彈藥、
      刀械之來源及去向，因而查獲或因而防止重大危害治安事
      件之發生者，減輕或免除其刑」。依其犯罪形態，倘該槍
      砲、彈藥、刀械已經移轉持有，而兼有來源及去向者，固
      應供述全部之來源及去向，始符合上開規定。倘其犯罪行
      為，僅有來源而無去向，或僅有去向而無來源者，祇要供
      述全部來源，或全部去向，因而查獲或因而防止重大危害
      治安事件之發生時，即符合減輕或免除其刑之規定，並非
      謂該犯罪行為，必須兼有來源及去向，始有該條項之適用
      。否則情節較重者（兼有來源及去向），合於減免之規定
      ，情節較輕者（僅有來源而無去向，或僅有去向而無來源
      ），反而不合於減免之規定，豈不造成輕重失衡（最高法
      院98年度臺上字第3124號判決參照）。本件被告持有空氣
      槍之犯行，僅有來源而無去向，於偵訊及本院審判時雖自
      白係於新北市林口區○○○路上流動夜市所購買，惟並未
      供出本案槍枝之具體來源為何人，復無因而查獲之情，依
      上說明，應認未合於槍砲彈藥刀械管制條例第18條第4 項
      前段之規定，併此指明。
（六）爰審酌被告未經許可持有可發射金屬具有殺傷力之空氣槍
      ，對社會治安造成潛在之危害，惟其坦承犯行之犯後態度
      ，暨其素行、犯罪之動機、目的、持有之槍枝數量等一切
      情狀，量處如主文所示之刑，並就罰金部分諭知易服勞役
      之折算標準。
（七）本案被告未曾因故意犯罪受有期徒刑以上刑之宣告，有臺
      灣高等法院被告前案紀錄表在卷可查，其因一時思慮不周
      致罹刑典，犯後並已坦承犯行尚知悔悟，且其目前擔任小
      貨車司機，有正當工作，經歷本案刑事追訴及審判程序後
      ，應能瞭解所為之嚴重性而有所警惕，信無再犯之虞，故
      原宣告刑以暫不執行為適當，爰依刑法第74條第1 項第1
      款宣告緩刑5 年，以勵自新；惟為期被告能強化自我克制
      能力，建立正確法律觀念，爰依刑法第74 條 第2 項第5
      款諭知其應向檢察官指定之政府機關、政府機構、行政法
      人、社區或其他符合公益目的之機構或團體提供200 小時
      之義務勞務，並依刑法第93條第1 項第2 款諭知於緩刑期
      間付保護管束。
（八）扣案之空氣槍2 支（槍枝管制編號：新北鑑0000000000、
      0000000000號），乃違禁物，而扣案之CO2 鋼瓶84支、CO
      2 氣瓶1 個則為供扣案槍枝之動能來源，均與扣案槍枝相
      結合而成為具有殺傷力之槍枝，應併視為違禁物，均應依
      刑法第38條第1 項第1 款規定宣告沒收。至扣案空氣槍4
      枝（槍枝管制編號：新北鑑0000000000、0000000000、00
      00000000、0000000000），送經新北市政府警察局鑑定結
      果認定不具有殺傷力或無法鑑定等情，亦有上揭鑑驗書1
      件在卷可按（見偵卷第39-40 頁）；另扣案之改造手槍1
      枝（槍枝管制編號0000000000）因槍管內有阻鐵，無法供
      發射彈丸使用，認不具殺傷力；扣案子彈6 顆，均非制式
      子彈，採樣試射2 顆，無法擊發，認不具殺傷力；子彈半
      成品29顆，經鑑定為非制式金屬彈殼28顆，非制式子彈1
      顆，經試射無法擊發認不具殺傷力等情，亦有內政部警政
      署刑事警察局100 年2 月17日鑑定書1 件在卷足憑（見偵
      卷第43-44 頁）；另扣案模型槍管7 枝、槍枝彈簧13枝、
      彈匣1 個、電動槍電池4 組、長槍彈匣4 個、底火1 片；
      及電鑽1 支、迷你壓床1 個等物，雖均為被告所有，然不
      具殺傷力而非屬違禁物，亦非扣案空氣槍之構造物一部或
      主要組成零件，且可與扣案空氣槍相互析離，應與被告未
      經許可持有空氣槍犯行間無直接關係，爰不宣告沒收，均
      附此指明。
據上論斷，應依刑事訴訟法第299 條第1 項前段，槍砲彈藥刀械
管制條例第8 條第4 項、第6 項，刑法第11條前段、第42條第3
項前段、第74條第1 項第1 款、第2 項第5 款、第93條第1 項第
2款 、第38條第1 項第1 款，判決如主文。
本案經檢察官洪松標到庭執行職務。
中    華    民    國    100     年    8   月    26    日
                  刑事第二十一庭  審判長法  官  劉元斐
                                        法  官  李俊彥
                                        法  官  方鴻愷
以上正本證明與原本無異。
如不服本判決，應於判決送達後10日內敘明上訴理由，向本院提
出上訴狀 (應附繕本) ，上訴於臺灣高等法院。其未敘述上訴理
由者，應於上訴期間屆滿後20日內向本院補提理由書「切勿逕送
上級法院」。
                                        書記官  江怡萱
中    華    民    國   100    年    8     月    31    日
附錄本案論罪科刑法條全文：
修正後槍砲彈藥刀械管制條例第8 條
未經許可，製造、販賣或運輸鋼筆槍、瓦斯槍、麻醉槍、獵槍、
空氣槍或第4 條第1 項第1 款所定其他可發射金屬或子彈具有殺
傷力之各式槍砲者，處無期徒刑或5 年以上有期徒刑，併科新臺
幣1 千萬元以下罰金。
未經許可，轉讓、出租或出借前項所列槍枝者，處5 年以上有期
徒刑，併科新臺幣1 千萬元以下罰金。
意圖供自己或他人犯罪之用，而犯前二項之罪者，處無期徒刑或
7 年以上有期徒刑，併科新臺幣1 千萬元以下罰金。
未經許可，持有、寄藏或意圖販賣而陳列第1 項所列槍枝者，處
3年 以上10年以下有期徒刑，併科新臺幣700 萬元以下罰金。第
1 項至第3 項之未遂犯罰之。
犯第1 項、第2 項或第4 項有關空氣槍之罪，其情節輕微者，得
減輕其刑。